【裁判字號】    91,上易,234
【裁判日期】    921118
【裁判案由】    分割共有物
【裁判全文】
臺灣高等法院臺中分院民事判決      九十一年度上易字第二三四號
      上  訴  人    Ｂ○○
      被  上訴人    宙  ○
                    寅○○
                    己○○
                    丑○○
                    酉○○
                    地○○
                    天○○
      訴訟代理人    乙  ○
      被  上訴人    戊○○
                    壬○○
                    丙○○
      兼訴訟代理人  宇○○
      被  上訴人    玄○○
      法定代理人    Ｄ○○
      複  代理人    甲○○
      被  上訴人    辰○○
                    卯○○
      訴訟代理人    戌○○
      被  上訴人    Ｃ○○
      兼訴訟代理人  黃○○
      被  上訴人    亥○○
                    未○○
                    巳○○
      被  上訴人    申○○
      訴訟代理人    午○○
右當事人間請求分割共有物事件，上訴人對於中華民國九十一年五月十四日臺灣彰化
地方法院第一審判決（八十三年度訴字第二八一號），提起上訴，本院於九十二年十
一月四日言詞辯論終結，判決如左：
      主      文
原判決廢棄。
兩造共有坐落彰化縣花壇鄉○○段第四六四地號、地目建、面積一六六八點五二平方
公尺土地，及同段第四八七地號、地目旱、面積九一六點八九平方公尺土地准予合併
分割。其中第四六四地號土地應依附圖一方案分割，即編號１部分土地面積八一三點
七二平方公尺分歸上訴人及被上訴人Ｃ○○、黃○○共同取得，應有部分上訴人及被
上訴人黃○○各八分之一，被上訴人Ｃ○○四分之三；編號２部分土地面積三二三點
一八平方公尺分歸被上訴人戌○○、辰○○、卯○○共同取得，應有部分各三分之一
；編號３部分土地面積一八二點一一平方公尺分歸被上訴人宇○○、玄○○共同取得
，應有部分各二分之一；編號４部分土地面積一○二點○二平方公尺分歸被上訴人子
○○、癸○○、辛○○、丁○○、庚○○、Ａ○○○共同取得，應有部分各六分之一
；編號５部分土地面積一○二點二三平方公尺分歸被上訴人寅○○、己○○共同取得
，應有部分各二分之一；編號６部分土地面積一四五點二六平方公尺分歸戊○○、壬
○○共同取得，應有部分各二分之一。第四八七地號土地應依附圖二方案分割，即編
號Ａ部分土地面積四八點○九平方公尺分歸上訴人及被上訴人Ｃ○○、黃○○共同取
得，應有部分上訴人及被上訴人黃○○各八分之一，被上訴人Ｃ○○四分之三；編號
Ｂ部分土地面積一二九點九三平方公尺及編號Ｃ部分土地面積二九八點四八平方公尺
均分歸被上訴人宙○取得；編號Ｄ部分土地面積一○六點三七平方公尺分歸被上訴人
午○○、亥○○、未○○、巳○○、申○○共同取得，應有部分各五分之一；編號Ｅ
部分土地面積一○五點六五平方公尺分歸被上訴人酉○○、地○○、天○○共同取得
，應有部分各三分之一；編號Ｆ部分土地面積一○四點九二平方公尺分歸被上訴人丑
○○取得；編號Ｇ部分土地面積一二三點四五平方公尺分歸被上訴人丙○○取得。兩
造應互為補償之金額如附表二、三所示。
第一、二審訴訟費用由兩造依附表一所示之比例負擔。
      事      實
甲、上訴人方面：
一、聲明：求為判決：
    (一)、原判決廢棄。
    (二)、兩造共有坐落彰化縣花壇鄉○○段四六四地號（下稱四六四地號），建，面
        積一六六八點五二平方公尺土地及同段四八七地號（下稱四八七地號），旱
        ，面積九一六點八九平方公尺土地應依附圖三方案分割。兩造應互相找補之
        金額如中華民國企業技術鑑定委員會（下稱中華鑑定委員會）鑑定結果。
    (三)、第一、二審訴訟費用由兩造依原應有部分比例負擔。
二、陳述：除與原判決記載相同部分予以引用外，補稱：
    (一)、按「分割共有物之訴，係就同一共有關係之共有物，予以分割，使共有人就
        共有物之一部分單獨取得所有權之形成訴訟。故數共有物除依其性質及其共
        有人與應有部分均相同，並經共有人全體同意等情形外，尚難認其得為合併
        分割」（參照最高法院八十五年度台上字第二四八三號，八十五年度台上字
        第二九五九號判決），足見應有部分不相同之數筆土地，縱令共有人相同，
        亦不得合併分割。被上訴人宙○等人抗辯：「原則上不問共有人持分是否相
        同，如共有人土地連接在一處時，均可合併分割，不在一處時，則不能合併
        分割」；被上訴人酉○○等人抗辯：「持分不同，可否合併分割，實務本有
        不同見解，迄今均未形成判例之一致看法，本件不受最高法院判決之拘束」
        云云，應無可採。
    (二)、經查系爭四六四地號土地，共有人丙○○之應有部分為1/1600，惟四八七地
        號之應有部分則為124/1000；又系爭土地四六四地號土地，共有人宇○○、
        玄○○之應有部分為199/3200，惟四八七地號之應有部分則均為1/2000，該
        三位共有人就系爭兩筆土地之應有部分，既不相同，即不得合併分割，乃原
        審未注意及此，竟將系爭兩筆土地予以合併分割，顯屬違法。
    (三)、被上訴人阮金堀業於九十二年一月三十一日死亡，並經本院於九十二年十月
        三日裁定命其繼承人子○○、癸○○、辛○○、丁○○、庚○○、Ａ○○○
        承受訴訟在案，則有關系爭共有土地分割之權利義務，即應由其繼承人子○
        ○等人概括承受，理所當然。
    (四)、被上訴人Ｃ○○為上訴人之胞弟，被上訴人黃○○為Ｃ○○之朋友，為便於
        系爭土地於分割後，將來建築時，得以充分利用起見，乃於八十三年七月十
        四日向原審具狀表示渠二人就系爭土地分割後之土地，與上訴人分得之土地
        ，繼續保持共有，並同意上訴人所提出之分割方案在卷，上訴人並於八十三
        年七月十九日具狀提出分割方案，同意三人分得之土地，繼續保持共有。惟
        原審未斟酌及此，竟採原判決附圖二之方案，將上訴人及被上訴人Ｃ○○、
        黃○○三人分得之土地，違背當事人之意願，予以割裂為三塊，顯有違法，
        又強令上訴人及被上訴人Ｃ○○、黃○○三人增購西北側八米計畫道路邊之
        土地，違背當事人之意願，亦有未合。
    (五)、系爭土地(一)口庄街現狀為六米道路，計劃為十米道路(二)中北街現狀已拓寬為
        十米寬道路(三)既成巷道現狀為二‧五米，計劃為八米道路。就系爭土地之應
        有部分而言，上訴人及被上訴人黃○○各為二十四分之一，被上訴人Ｃ○○
        為二十四分之六，三人之應有部分合計達三分之一，依原判決採該判決附圖
        二之方案分割結果，上訴人及被上訴人黃○○、Ｃ○○三人分得之土地，竟
        全部分在面臨八米寬之計畫道路邊，雖分得之土地較原應有部分比例所能分
        得之面積增加，但均分在八米寬之計畫道路邊，且尚須付出補償金額依次為
        上訴人二千五百七十一元，被上訴人黃○○三萬四千五百十五元，被上訴人
        Ｃ○○二十九萬二千四百九十一元；而分到東北角面臨十米道路邊土地（編
        號Ｍ）之被上訴人宙○，卻反而可受補償十五萬二千一百七十六元，（編號
        Ｎ）之被上訴人亥○○、未○○、巳○○、午○○、申○○等五人，反而各
        得二百六十七元補償金，（編號Ｏ）之被上訴人酉○○、地○○、天○○各
        得一萬八千八百五十三元之補償金，（編號Ｐ）之被上訴人丑○○獲得九萬
        三千九百五十元之補償金；另分到西南角面臨十米道路邊土地（編號Ａ）之
        被上訴人玄○○，卻獲得十四萬五千九百二十一元之補償金，（編號Ｂ）之
        被上訴人阮金堀卻獲得十萬八千九百四十三元之補償金，（編號Ｃ）之被上
        訴人寅○○、己○○卻各獲得八萬一千三百五十七元之補償金，顯然有失公
        平。而原審所採原判決附圖二之方案合併分割，既屬違法，即應予另行斟酌
        公平可行之方案。
    (六)、查兩造於原審均陳明：「分配後的土地，都要用來建築房屋」等語，可見均
        不保留原有房屋。而一向最堅持保留原有房屋之被上訴人子○○、癸○○、
        辛○○、丁○○、庚○○、Ａ○○○之被繼承人阮金堀於原審表示：系爭土
        地上之房屋已被燒掉，亦無保留之餘地。又被上訴人宙○等人於九十一年十
        月十七日本院受命法官履勘現場時亦陳稱：「阮金堀佔有之加強磚造四層樓
        房已因火災燒燬」；被上訴人宙○、辰○○、丑○○、午○○、黃○○、宇
        ○○等人均陳明：願意放棄地上建物，拆除亦可，分割方案，可不必考慮現
        存之地上建物」等語。因此，上訴人所提出分割方案之優點，在於各共有人
        所分得之土地，均係按原應有部分比例計算所應得之面積，至於各共有人所
        分得土地價值是否相當，應否互相找補，亦經本院囑託中華鑑定委員會鑑定
        在案。被上訴人宙○等人以該分割方案，將造成畸零地，無法充分利用云云
        ，殊不知，本件共有人原本應有部分較少者，分得之土地，有無法建屋使用
        之情形，本屬無可避免之事實，要難據以指摘上訴人所提出之分割方案，有
        何不公或不當。然分得之土地無法建屋使用之共有人，非不得以相當之市價
        ，出售與鄰地共有人，或與鄰地共有人合併使用，非無整合利用之道，對於
        社會經濟，並無損害，亦無其所辯：「日後造成更多社會問題」之嚴重程度
        。是其抗辯，應無足取。
    (七)、上訴人堅決希望能採取上訴人所提出之方案，分割系爭四六四、四八七地號
        土地之理由如左：
      1.上訴人所提出之方案，公平、合理，符合分割共有物之均衡原則及社會經濟
        利用原則。上訴人所提出之分案，上訴人與被上訴人黃○○及Ｃ○○三人所
        分得之土地，均為空地，將來並無分割後遺症，拆屋之麻煩。
      2.被上訴人宙○等人所提出之方案亦不可行，因為該案，將來有拆屋之麻煩，
        增加糾紛及困擾。被上訴人宙○等人均曾放話，將來如果上訴人與被上訴人
        黃○○及Ｃ○○三人所分得之土地，有渠等之房屋存在時，渠等絕對不會配
        合拆屋，由此可見渠等之強勢作為，將造成上訴人與被上訴人黃○○及Ｃ○
        ○三人之恐懼，強採被上訴人宙○等人所提出之方案，對於上訴人與被上訴
        人黃○○及Ｃ○○三人，極不公平。
      3.本院囑託中華鑑定委員會就上訴人所提出之方案為鑑定，其結果認為系爭四
        六四、四八七地號土地合計總值為四千零三十三萬五千九百九十三元，應付
        及應得金額為二百萬六千八百二十七元，雖均較市價偏高（按合理之市價行
        情，應為北側地價每坪約五萬元，西側地價每坪約五點五萬元），但上訴人
        為解決系爭兩筆土地之共有，造成各共有人土地使用之不便起見，業與被上
        訴人黃○○及Ｃ○○達成共識，亦願意接受該鑑定結果，付出補償金一百九
        十八萬六千七百六十五元予阮金堀（繼承人：子○○、癸○○、辛○○、丁
        ○○、庚○○、Ａ○○○）等九人。
      4.至於本院囑託華聲企業發展鑑定顧問有限公司（下稱華聲鑑定公司）就被上
        訴人宙○等人所提出之方案為鑑定，其結果認為系爭四六四、四八七地號土
        地(1)北側主要道路中北街路線價每坪約四萬九千元（即14823元 /㎡)(2)西側
        主要道路口庄街路線價每坪約四萬六千元（即13915元/㎡）(3)巷道價每坪約
        四萬四千元（即13310元/㎡）(4)裡地價每坪約三萬四千元（即10285/㎡）；
        該兩筆土地合計總值為三千三百五十一萬零七百七十六元，應付及應得金額
        為一百零四萬九千七百十三元。就總值而言，與中華鑑定委員會相差高達六
        百八十二萬五千二百十七元，華聲鑑定公司鑑價顯然偏低。就北側地價與西
        側地價而言，其合理之市價行情，應為北側地價每坪約五萬元，西側地價每
        坪約五點五萬元，然華聲鑑定公司鑑價結果卻相反，北側地價每坪四萬九千
        元，反而高於西側地價之每坪四萬六千元，每坪超估三千元。較市價行情北
        側地價每坪低估一千元，西側地價每坪低估九千元，顯然不合理，應無可採
        。
      5.被上訴人戌○○、辰○○、卯○○均陳明願維持共有。應予成全其意願，上
        訴人所提出之方案，已予以兼顧。
乙、被上訴人方面：
(甲)被上訴人宙○、寅○○、己○○、丑○○、酉○○、地○○、天○○、戊○○、壬
  ○○、丙○○、宇○○、玄○○、子○○、癸○○、辛○○、丁○○、庚○○、Ａ
  ○○○部分：
一、聲明：求為判決：
    (一)、上訴駁回或依附圖一、二方案分割系爭四六四、四八七地號土地。
    (二)、第二審訴訟費用由上訴人負擔。
二、陳述：除與原判決記載相同部分予以引用外，補稱：
    (一)、按關於分割共有物之訴，數人共有數筆土地，各人對於每一筆土地之持分不
        相同時，原告主張合併分割，每人分得一筆土地，應否准許？原則上不問共
        有人持分是否相同，如各共有人土地連接在一處時，均可合併分割，不在一
        處時，則不能合併分割（參照前司法行政部六十五年三月十八日台（六五）
        函民字第二二四五號函）。修正草案八二四條第四項規定：「共有人相同之
        相鄰數不動產，除法令另有規定外，共有人得聲請合併分割」其立法理由為
        ：「共有之相鄰土地常因不能合併分割，致分割立法採酌上甚為困難，且因
        而產生土地細分，有礙於社會經濟發展，爰增定第四項，以資解決。」上訴
        人以部分共有人就系爭兩筆土地之應有部分不同而認不得合併分割，並以最
        高法院判決資為論據，惟持分不同可否合併分割，實務本有不同見解，迄今
        均未有形成判例之一致看法，是以本諸依法獨立審判原則，持分不同可否合
        併分割並不受上揭判決拘束，而觀諸本案系爭兩筆毗鄰土地之公告現值均相
        同，顯見兩筆土地價值相同，且依土地持分換算各共有人應分配之土地面積
        亦可公平客觀計算，故原判決依此而為合併分割，並無違法。
    (二)、查本件阮再添（宇○○、玄○○之被繼承人）原於九五地號（重測後為四六
        四地號）並無所有權，而丙○○於九六地號（重測後為四八七地號）並無所
        有權，因上訴人係從事土地代書業務向該當事人稱，僅需每人於每筆土地上
        均有持分，雖持分不相同仍可合併分割，該二人乃同意各自移轉所有權部分
        持分（各千分之一）予對方，使二筆土地之共有人相同，並委由上訴人辦理
        ，而兩造並於原審均主張同意二筆土地合併分割，豈可於第二審翻異前詞主
        張因兩筆土地共有人之所有權持分不同而拒絕合併分割。
    (三)、再依前揭司法行政部之函釋及修正草案，本件共有人相同，僅持分不同，若
        經全體共有人同意，基於土地利用及促進經濟等因素實有必要予以合併分割
        ，上訴人主張不予合併，有損害各當事人對於土地利用之權益，實不足取。
    (四)、復原審判決之分割方案除上訴人未達其目的，而不予同意外，其餘當事人均
        同意該方案，而土地分割應斟酌公平正義及各當事人權益，以保土地利用之
        價值性。
    (五)、上訴人所提分割方案，顯然不可採：
      1.若依上訴人所主張分割方案，地號四六四及四八七地號二筆土地需分別分割
        分配予各共有人，其中四八七地號分割方案編號Ａ、Ｂ、Ｃ、Ｄ、Ｅ、Ｆ、
        Ｉ其面積約十坪，面寬二米不足，地形狹長，將造成畸零地無法充分利用，
        徒增土地浪費，不僅對社會經濟無幫助，且造成日後更多社會問題，其中編
        號Ｉ部分面積不到一坪，土地如何利用？又四六四地號其中編號２、４、６
        、７、８、９等地其面寬不足三米，亦屬畸零地，無法充分利用。該分割方
        法僅有少數人分配之土地能妥善之利用，大多數人分得之土地卻無法利用，
        顯非土地分割達到土地利用、促進經濟及公平之目的，該分割方法顯然不足
        採。
      2.又上訴人於原審起訴時要求被上訴人全體同意將四六四及四八七地號二筆土
        地合併分割，對土地利用較具經濟價值且有利所有共有人，今上訴人卻於二
        審推翻其合併分割之主張，此種主張可謂損人不利己，實不足採，且有違誠
        信原則及禁反言原則。
      3.又該方案由中華鑑定委員會鑑定，上訴人認其鑑價偏高，且上訴人等分配之
        面積較應有面積大，應補償一百九十八萬六千七百六十五元，其他共有人均
        屬被補償之人，應有面積均減少，顯然該方案僅考慮上訴人等三人之利益，
        而完全未考慮其他共有人之利益，該方案嚴重偏頗，顯然不可採。
    (六)、被上訴人之分割方案應屬較公平可採：
      1.中北街為十米道路，而口庄街為十米計畫道路，故兩邊將來均為十米道路，
        建築基地面寬至少需三點五米，而本方案所有基地均為三點五米以上之面寬
        ，符合建築法規之規定，不致如上訴人方案造成太多畸零地。
      2.又各共有人分配之土地與原有持分之土地面積相差不至於過大，且每人所負
        擔補償及應得補償之價額不致於太偏頗，較上訴人方案完全由Ｂ○○等三人
        付補償而其他共有人取得補償為公允。
      3.又該地上之房屋所有人於原審即表示於分割完後願意拆除地上建物，並無如
        上訴人所主張部分人不願拆除，將造成日後拆除困難之情形。
      4.鑑價結果，中北街每坪為四萬九千元（其面臨中北街較價值），而口庄街四
        萬六千元（現為四米路，計畫為十米路），西側巷道四萬四千元（計畫為八
        米路），均與目前市價行情接近，故其鑑價應屬公允。
    (七)、又阮金堀之繼承人業已辦妥繼承登記，由子○○、癸○○、辛○○、丁○○
        、庚○○及Ａ○○○等人繼承，請將阮金堀之持分分配予上開繼承人。
(乙)被上訴人辰○○、卯○○、戌○○部分：
一、聲明：求為判決適當分割系爭四六四、四八七地號土地。
二、陳述：被上訴人辰○○、卯○○、戌○○就所分得之土地願意保持共有，上訴人
    及被上訴人宙○等人之方案均無意見，被上訴人辰○○、卯○○、戌○○僅要求
    依渠等之應有部分分割，不願多分得土地再補償其他共有人。
(丙)被上訴人Ｃ○○、黃○○部分：
一、聲明：求為判決：
    (一)、原判決廢棄。
    (二)、分割方法同上訴人。
    (三)、第一、二審訴訟費用由兩造依應有部分比例負擔。
二、陳述：
    (一)、被上訴人黃○○、Ｃ○○堅決反對系爭土地合併分割。
    (二)、因為被上訴人黃○○、Ｃ○○兩人分得之土地願意與上訴人分得之土地繼續
        保持共有。三人合計持分之地占系爭土地三分之一，原審判決卻不顧上訴人
        及被上訴人Ｃ○○、黃○○三人之利益，將三人分得之土地割裂成三塊，而
        且全部分割在西邊八米道路旁，有失公平。
    (三)、被上訴人主張分到北邊十米及八米路旁之土地全部都是空地，原判決竟然違
        背被上訴人之意願，把十米道路旁之土地全部分給其他共有人，被上訴人未
        沾到一點邊，違反公平原則，被上訴人非常不服。
    (四)、請將系爭二筆土地以不合併分割為原則，將被上訴人應分得之土地與上訴人
        分得之土地保持共有，分割方案與上訴人主張相同。
(丁)被上訴人亥○○、未○○、巳○○、申○○、午○○部分：
一、聲明：求為判決駁回上訴人之上訴。
二、陳述：華聲鑑定公司就系爭四六四、四八七地號土地依附圖一、二方案分割各共
    有人分得土地為鑑價，其結果認被上訴人每人應補償二萬零三百二十一元或二萬
    零三百二十二元，合計十多萬元，對被上訴人並不合理。
      理      由
一、本件上訴人主張系爭四六四地號，建，面積一六六八點五二平方公尺土地及系爭
    四八七地號，旱，面積九一六點八九平方公尺土地為兩造所共有，應有部分如附
    表一所示。該地依其使用目的並無不能分割之情形，亦未訂有不予分割期限之契
    約，兩造因協議分割無結果，爰訴請分割系爭四六四、四八七地號土地。於原審
    係請求合併分割，分割方法如原判決附圖一所示；上訴本院後則反對合併分割，
    分割方法如本判決附圖三所示。
二、被上訴人Ｃ○○、黃○○則贊同上訴人主張之分割方案；被上訴人辰○○、卯○
    ○、戌○○僅要求依渠應有部分之比例分得應得之土地，對其餘兩造所提出之分
    割方案並無意見；其餘被上訴人即宙○、寅○○、己○○、丑○○、子○○、阮
    秀柏、辛○○、丁○○、庚○○、Ａ○○○、酉○○、地○○、天○○、戊○○
    、壬○○、丙○○、宇○○、玄○○、亥○○、未○○、巳○○、申○○、午○
    ○（下稱宙○等二十三人）則請求合併分割系爭兩筆土地，並以相鄰土地祇要共
    有人相同，即得合併分割，並不限於應有部分應相同，分割應依原判決附圖二或
    本判決附圖一、二之方案所示等語，資為抗辯。
三、系爭四六四、四八七地號土地為兩造所共有，其應有部分如附表一所示，有兩造
    所提出之土地登記簿謄本、土地登記謄本在卷可稽，系爭兩筆土地依其使用目的
    ，並無不能分割之情形，共有人間亦無不予分割之約定，又未能達成協議分割等
    情，為兩造所不爭執。再系爭四八七地號土地之地目雖編為「旱」，但該土地已
    因高速公路彰化交流道附近特定區都市計畫，土地使用分區編為住宅區，此有彰
    化縣政府工務局彰工都字第二五四一二號簡便行文表附於原審卷可稽，系爭兩筆
    土地之原物分割自未受到限制，則依民法第八百二十三條第一項、第八百二十四
    條第一項之規定，上訴人請求原物分割系爭兩筆土地，自無不合。
四、查系爭四六四、四八七地號土地係相鄰，坐落方位及形狀呈東北、西南走向之長
    條形（四八七地號土地位於東北），其東北、西南、西北三面均環路，其中東北
    方之道路為已拓寬成十公尺之中北街，另西南方之道路為十公尺寬之計畫道路，
    現為六公尺寬之口庄街，至西北方之道路為八公尺寬之計畫道路，現為二、五公
    尺寬之既成巷道，此業經本院至現場履勘屬實。又系爭兩筆土地上除有被上訴人
    子○○、阮秀柏、辛○○、丁○○、庚○○、Ａ○○○之被繼承人阮金堀所有之
    加強磚造四層樓房外，其餘多為阮家磚造平房，而阮金堀之加強磚造四曾樓房，
    據阮金堀之訴訟代理人子○○於原審八十九年十二月二十九日審理時，及被上訴
    人宙○、辰○○、丑○○、午○○、宇○○於本院九十一年十月十七日履勘現場
    時均表示，該四層樓房已因火災被燒燬，是該四層樓房已無保留之必要，另被上
    訴人宙○、辰○○、丑○○、午○○、宇○○另陳明「願意放棄地上建物，拆除
    亦可，分割方案可不必考慮現存之地上建物」等語，且兩造所提出之分割方案，
    均以地上建物不保留為原則，是地上建物顯無保留之價值，本件之分割自不必慮
    及地上建物。再系爭四六四、四八七地號土地之分割，上訴人及被上訴人黃○○
    、Ｃ○○，被上訴人午○○、亥○○、未○○、巳○○、申○○，被上訴人酉○
    ○、地○○、天○○，被上訴人戌○○、辰○○、卯○○，被上訴人宇○○、玄
    ○○，被上訴人寅○○、己○○，被上訴人戊○○、壬○○，被上訴人子○○、
    癸○○、辛○○、丁○○、庚○○、Ａ○○○，彼此間均表明就渠等所分得之土
    地願意繼續維持共有，渠等之意願即應予以尊重，使渠等分得共有之土地。
五、系爭兩筆土地之共有人相同，惟被上訴人丙○○於系爭第四六四地號土地之應有
    部分為一千六百分之一，於系爭第四八七地號土地之應有部分為一千分之一二四
    ；被上訴人宇○○、玄○○於系爭第四六四地號土地之應有部分各為三千二百分
    之一九九，於系爭第四八七地號土地之應有部分各為二千分之一，兩筆土地之共
    有人應有部分不完全相同，上訴人及被上訴人黃○○、Ｃ○○於原審係請求合併
    分割系爭兩筆土地，上訴人並於八十三年九月二十三日具狀表示「各共有人在兩
    地之持分不儘相等，依台灣高等法院六十四年座談會研討結果，認為法院可予合
    併分割，新竹地方法院六十一年座談會亦有類似看法」，上訴本院後始改稱應有
    部分不相同之數筆土地，縱令共有人相同，亦不得合併分割云云，因此反對合併
    分割系爭兩筆土地。被上訴人宙○等二十三人則辯稱相鄰土地祇要共有人相同，
    即得合併分割，並不限於應有部分應相同等語，爰請求合併分割系爭兩筆土地。
    是本件之分割，首應審酌共有人相同，應有部分不儘相同之系爭兩筆土地可否合
    併分割？經查：
    (一)、按我民法關於分割共有物之效力係採移轉主義，即認因分割而成為單獨所有
        之效力並不溯及共有關係成立之始而發生，各共有人因分割而成為單獨所有
        人，係由於彼此間相互移轉，讓與部分權利所致，故第八百二十五條規定，
        各共有人應按其應有部分，對於他共有人分割而得之物負與出賣人同一之擔
        保責任。是在共有人相同之相鄰土地，縱該共有人於每筆土地之應有部分不
        同，但該共有人仍於每筆土地均有應有部分，則合併分割之結果，共有人分
        得集中於某筆地號之土地，仍係由他共有人移轉權利所致，因此准許應有部
        分不同之共有土地合併分割，與共有物分割之性質並未違背。
    (二)、共有人及應有部分均相同之相鄰土地，於經全體共有人同意之情況下得合併
        分割，而相鄰土地之合併分割，可以防止土地細分，促進社會經濟發展，即
        無嚴格限制之必要，應有部分相同之相鄰土地既得合併分割，尚無理由不准
        應有部分不同之相鄰土地合併分割。民法物權編修正草案於民法第八百二十
        四條之一第五項即增訂「共有人相同之相鄰數不動產，除法令另有規定外，
        共有人得聲請合併分割」之規定，亦認為共有人相同之相鄰土地即得合併分
        割，並未限制應有部分亦須相同。
    (三)、關於分割共有物之訴，數人共有數筆土地，各人對於每一筆土地之應有部分
        不相同時，原告主張合併分割，每人分得一筆土地，應否准許？實務上亦有
        認為原則上不問共有人應有部分是否相同，如各共有人土地連接在一處時，
        均可合併分割，不在一處時，則不能合併分割（台灣高等法院六十四年法律
        座談會，前司法行政部六十五年三月十八日台（六五）函民字第二二四五號
        函）。最高法院八十五年度台上字第二四八三號，同年度台上字第二九五九
        號判決意旨雖謂「分割共有物之訴，係就同一共有關係之共有物，予以分割
        ，使共有人就共有物之一部分單獨取得所有權之形成訴訟，故數共有物除依
        其性質及其共有人與應有部分均相同，並經全體共有人全體同意等情形外，
        尚難認其得為合併分割」，惟何以應有部分不同即不得合併分割，由該最高
        法院之判決意旨並無法得知，且該見解尚未形成判例，本院自可不受拘束。
    (四)、系爭四六四地號土地，被上訴人丙○○原無應有部分，其於系爭四八七地號
        土地之應有部分原為八分之一；系爭四八七地號土地，被上訴人宇○○、玄
        ○○之被繼承人阮再添原無應有部分，其於系爭四六四地號土地之應有部分
        原為八分之一，兩筆土地之共有人原不相同，嗣為使兩筆土地之共有人相同
        得為合併分割，被上訴人丙○○與阮再添乃於八十三年八月原審審理期間，
        相互間移轉相當於一平方公尺之應有部分予對方，即由丙○○移轉系爭四八
        七地號土地之應有部分一千分之一予阮再添，阮再添移轉系爭四六四地號土
        地之應有部分一千六百分之一予丙○○，使得丙○○於系爭四八七地號土地
        之應有部分成為一千分之一二四，阮再添於系爭四六四地號土地之應有部分
        成為一千六百分之一九九。被上訴人宙○等人指稱上訴人係從事土地代書業
        務向丙○○、阮再添稱：僅需每人於每筆土地上均有持分，雖持分不相同仍
        可合併分割，該二人乃同意各自移轉所有權部分持分予對方，使二筆土地之
        共有人相同，並委由上訴人辦理等情，為上訴人所不否認，且渠等所提出之
        丙○○、阮再添互為移轉應有部分之土地登記申請書亦載有上訴人及其電話
        號碼，上訴人於原審並主張系爭兩筆土地應合併分割，各共有人之應有部分
        不必相同，可見被上訴人宙○等人上開陳述足堪採信，顯然系爭兩筆土地於
        原審之合併分割係由上訴人主導。上訴人及被上訴人黃○○、Ｃ○○係因不
        滿原審將系爭兩筆土地之東北及西南兩面臨十公尺或六公尺道路之土地全分
        給被上訴人宙○等二十三人，上訴人等三人僅分得面臨二點五公尺既成巷道
        之土地，乃翻異之前主張，反對系爭兩筆土地之合併分割。系爭兩筆土地若
        不合併分割，因上訴人等三人之應有部分合計為三分之一，於第四六四地號
        土地可分得五五六點一七平方公尺，第四八七地號土地可分得三○五點六二
        平方公尺，所分得之土地仍可使用，反觀其餘被上訴人，除宙○之應有部分
        為六分之一，可分得第四六四地號土地二七八點○九平方公尺，第四八七地
        號土地一五二點八二平方公尺，被上訴人戌○○、辰○○、卯○○之應有部
        分合計為八分之一，可分得第四六四地號土地二○八點五六平方公尺，第四
        八七地號土地一一四點六二平方公尺，被上訴人丙○○於第四八七地號土地
        之應有部分為一千分之一二四，可分得一一三點六九平方公尺，被上訴人宇
        ○○、玄○○於第四六四地號土地之應有部分合計為一千六百分之一九九，
        可分得二○七點五二平方公尺，尚得單獨使用外，其餘被上訴人午○○、亥
        ○○、未○○、巳○○、申○○，被上訴人酉○○、地○○、天○○，被上
        訴人寅○○、己○○，被上訴人戊○○、壬○○，被上訴人子○○、癸○○
        、辛○○、丁○○、庚○○、Ａ○○○之應有部分合計，與被上訴人丑○○
        之應有部分均為二十四分之一，所能分得之第四六四地號六九點五二平方公
        尺及第四八七地號三八點二○平方公尺，與被上訴人丙○○所能分得之第四
        六四地號一點○四平方公尺，被上訴人宇○○、玄○○所能分得之第四八七
        地號○．九二平方公尺，面臨道路之土地均不足三公尺，皆將成為畸零地，
        非與鄰地合併使用，否則無法建築房屋，該土地即無法充分使用。如此分割
        方法，上訴人等三人分得之土地成為兩塊，對自己並無益處，反而會造成部
        分被上訴人所分得之土地無法單獨使用成為畸零地，有礙社會經濟發展。是
        上訴人等人變更其原審之主張，實係損人不利己，又無法促進社會經濟發展
        ，上訴人等人即非權利之正當行使，應屬權利之濫用，自不能任由上訴人等
        人反對系爭兩筆土地之合併分割。
    (五)、從而，本院認系爭兩筆相鄰之土地，其共有人相同，雖應有部分有異，仍不
        妨害其得合併分割，上訴人等人於原審已同意系爭兩筆土地合併分割，在本
        院為不同之主張，係屬權利之濫用，本院基於避免土地細分及有礙社會經濟
        發展，使各共有人所分得之土地均能充分利用之共有物分割原則，認為系爭
        兩筆土地以合併分割為宜。
六、系爭兩筆土地以面臨十公尺及六公尺道路之土地最有價值，兩造於原審均要求分
    到該土地，由於上訴人及被上訴人黃○○、Ｃ○○之應有部分合計為三分之一，
    合併分割可分得八六一點八一平方公尺，上訴人之方案係將面臨十公尺道路之土
    地全分給上訴人及被上訴人黃○○、Ｃ○○，而被上訴人午○○所提出之方案，
    係將面臨十公尺道路之土地區分為五塊分由宙○，午○○、亥○○、未○○、巳
    ○○、申○○等五人，酉○○、地○○、天○○等三人，丑○○，丙○○取得，
    有較多共有人可分得該土地，因此原審乃採午○○所提即原判決附圖二之方案。
    採午○○於原審之方案，上訴人及被上訴人黃○○、Ｃ○○未分得面臨十公尺或
    六公尺道路之土地，渠等僅分得位於既成巷道之土地，本院於九十一年九月十一
    日準備程序時曾提議修正午○○原審之方案，即將面臨十公尺之系爭四八七地號
    土地，由宙○與上訴人等人依一：二之比例，宙○取得西側土地，上訴人等人分
    得東側土地，午○○等五人、酉○○等三人、丑○○、丙○○改分在面臨既成巷
    道寬四公尺之土地，但為上訴人所拒，上訴人表示渠等寧願依原審判決分在面臨
    巷道之土地，亦不願接受本院之提議，是上訴人等人分得土地之位置，本院即不
    再考慮。惟午○○原審之方案，未依上訴人等人及被上訴人戌○○、辰○○、卯
    ○○就分得土地繼續維持共有之意願，將每人分得之土地單獨分割，使渠等分得
    面臨既成巷道之土地，又為使每人均能分得合於建築法規之面寬四公尺土地，以
    致渠等所分得之土地，每人均超過其應有部分所能分得之土地，再依華聲鑑定公
    司鑑價之結果，每人均應補償其他共有人，其中上訴人為二千五百七十一元，黃
    ○○為三萬四千五百十五元，Ｃ○○為二十九萬二千四百九十一元，戌○○為三
    萬八千七百八十七元，辰○○為十四萬八千零十三元，卯○○為七萬四千二百零
    三元，此無異強迫渠等購買其他共有人之土地，原審採午○○之方案分割系爭兩
    筆土地，形成上訴人等人及被上訴人戌○○、辰○○、卯○○不僅分到面臨既成
    巷道價值較低之土地，又要以金錢補償其他共有人之不合理現象，是上訴人指摘
    原審所採之分割方法不當，即有理由。本院認上訴人等人及被上訴人戌○○、辰
    ○○、卯○○既就分得之土地願繼續維持共有，依渠等應有部分之比例分得之土
    地即可供建築使用，渠等又不願多分得土地，是渠等依應有部分之比例分得應得
    之土地即可，因此修正原審所採午○○之方案。至被上訴人宙○等二十三人分得
    面臨十公尺或六公尺道路之土地，由於地形之關係，為使所有共有人所分得之土
    地均能方正，便於使用，即無法完全依渠等之應有部分比例分配，此部分本院儘
    量依渠等應有部分之比例分配，與渠等應有部分之比例稍有出入，乃勢所難免。
    則系爭四六四地號土地依附圖一方案分割，系爭四八七地號土地依附圖二方案分
    割，所有共有人所分得之土地除與鄰地同段四六七、四六八相鄰之土地，因地形
    之緣故無法方正以外，其餘土地皆為方正，且面臨道路土地之寬度亦合於建築法
    規，上訴人等及被上訴人戌○○、辰○○、卯○○所分得之土地雖僅面臨二點五
    公尺之既成巷道，但該巷道已計畫拓寬為八公尺，本院又已囑託華聲鑑定公尺鑑
    定各共有人所分得土地之價值，命被上訴人宙○等二十三人以合理價格補償（詳
    後述），則上訴人等人及被上訴人戌○○、辰○○、卯○○可獲得相當之補償，
    其結果自為公允，面無上訴人所指其分得面臨既成巷道之土地，又要補償其他共
    有人之不合理現象，是本院認附圖一、二之分割方案為妥適公平，爰採該方案分
    割系爭兩筆土地。至上訴人等人所分得之土地有被上訴人宙○等人磚造平房，被
    上訴人宙○等人須將該磚造平房拆除交付土地予上訴人等人，上訴人雖指稱被上
    訴人宙○等人曾揚言拒絕配合拆屋云云，惟被上訴人宙○等人既分得面臨十公尺
    或六公尺道路之土地，即無拒絕配合拆屋之道理，被上訴人宙○等人亦否認有上
    訴人所指之情事，且縱將來有上開情事發生，上訴人亦可聲請法院強制執行拆除
    被上訴人宙○等人之建物，並非無法解決。
七、關於共有物之分割，如依原物之數量按其應有部分之比例分配，價值顯不相當者
    ，依其價值按其應有部分比例分配，仍不失為以原物分配於各共有人，否則不顧
    慮經濟上之價值，一概按其應有部分核算之原物數量分配者，將顯失公平，惟依
    其價值按應有部分比例分配原物，如有害經濟上之利用價值者，應認有民法第八
    百二十四條第三項之共有人中有不能按其應有部分受分配之情形，得以金錢補償
    之（參照最高法院六十三年度台上字第二六六○號判例，六十三年度第六次民事
    庭會議決議(五)）。查系爭兩筆土地，東北側臨十公尺寬之中北街，西南側臨六公
    尺寬之口庄街，西北側臨二點五公尺寬之既成巷道，系爭兩筆土地自以面臨十公
    尺及六公尺道路之土地價值較高，則分得面臨十公尺或六公尺道路土地之被上訴
    人宙○等人，自應以金錢補償上訴人等人及被上訴人戌○○、辰○○、卯○○；
    且被上訴人宙○等二十三人所分得之土地，與渠等依應有部分之比例所能分得之
    土地略有差異，則多分得土地之共有人亦有以金錢補償之必要，本院為求得分割
    之公平起見，自應命兩造相互補償。經本院囑託華聲鑑定公司鑑定兩造依附圖一
    、二分割方案所分得土地之價值，由華聲鑑定公司依里鄰環境、交通情況、公共
    設施、鄰近使用現況、經濟分析等因素，鑑定出系爭兩筆土地鄰近中北街之路線
    價位區為每平方公尺一萬四千八百二十三元即每坪四萬九千元，鄰近口庄街之路
    線價位區為每平方公尺一萬三千九百十五元即每坪四萬六千元，鄰近既成巷道之
    巷道價位區為每平方公尺一萬三千三百十元即每坪四萬四千元，及位於三者間之
    裡地價位區為每平方公尺一萬零二百八十五元即每坪三萬四千元，部分之土地再
    依角邊間價區加成，依袋地價位區○巷道減成區減成，其結果認為兩造所分得土
    地之價值如附表二所示，每位共有人相互間應補償之金額如附表三所示。該結果
    除上訴人及被上訴人午○○、亥○○、江春發、巳○○、申○○有意見外，上訴
    人認為華聲鑑定公司之鑑價結果，系爭兩筆土地之總價值為三千三百五十一萬零
    七百七十六元，較中華鑑定委員會鑑定之結果相差六百八十二萬五千二百十七元
    ，鑑價顯然偏低；系爭兩筆土地面臨中北街之價位區土地市價應為每坪約五萬元
    ，面臨口庄街之價位區土地市價應為每坪約五點五萬元，華聲鑑定公司認為前者
    每坪為四萬九千元，後者為每坪四萬六千元，與市價不符；被上訴人午○○、亥
    ○○、未○○、巳○○、江春榮則以鑑價結果，其每人應補償二萬零三百二十一
    元或二萬零三百二十二元，較其他共有人為多，質疑華聲鑑定公司鑑價之合理性
    ；其餘被上訴人均無異議。經查：
    (一)、上訴人認為中華鑑定委員會所鑑定系爭兩筆土地總價值為四千零三十三萬五
        千九百九十三元有偏高，上訴人若無法證明華聲鑑定公司鑑價結果有何不妥
        ，即不能單憑中華鑑定委員會之鑑價結果，而否定華聲鑑定公司。
    (二)、系爭兩筆土地，面臨中北街之土地，係已拓寬為十公尺之道路，而面臨口庄
        街之土地係尚未拓寬現仍為六公尺之道路，面臨十公尺道路之土地，其價值
        當然高於面臨六公尺道路之土地，是華聲鑑定公司鑑價之結果，前者為每坪
        四萬九千元，高於後者之每坪四萬六千元，自為合理。上訴人竟認前者為每
        坪五萬元，低於後者之每坪五萬五千元，顯不合常情。上訴人未提出證據，
        足以證明華聲鑑定公司之鑑價結果偏低及與市價不符，其認為華聲鑑定公司
        之鑑價結果不合理，即不可採。
    (三)、被上訴人午○○、亥○○、未○○、巳○○、申○○所分得之附圖二編號Ｄ
        所示土地較被上訴人酉○○、地○○、天○○分得之附圖二編號Ｅ所示土地
        ，及被上訴人丑○○、丙○○分別取得之附圖二編號Ｆ、Ｇ所示土地，靠近
        既成巷道，因此就超過離中北街十八公尺之部分土地，被上訴人午○○、亥
        ○○、未○○、巳○○、申○○係依巷道減成區每坪四萬零三百零一元計算
        ，其餘共有人依巷道減成區每坪四萬元或裡地價位區每坪三萬四千元計算，
        尚稱合理，華聲鑑定公司之鑑價自無不當。
八、綜上所述，上訴人訴請分割系爭兩筆土地應予合併分割，其分割方法如附圖一、
    二所示，且兩造應以如附表二、三所示之金額互為補償，始為妥洽。原審判決所
    為之分割方法，尚有未當，上訴人指摘原判決分割方法不妥，求予廢棄改判，應
    認其上訴為有理由，爰由本院廢棄原判決，改判如主文第二項所示之分割方法。
九、據上論結，本件上訴為有理由，依民事訴訟法第四百五十條、第七十八條、第八
    十條之一、第八十五條第一項但書，判決如主文。
中      華      民      國    九十二    年     十一     月     十八     日
~B1民事第四庭審判長法  官  黃斐君
~B2                法  官  張浴美
~B3                法  官  陳蘇宗
右為正本係照原本作成。
不得上訴。
~B                書記官  吳麗慧
中      華      民      國    九十二    年     十一     月    二十一    日
                                                                        Ｂ
附表一：
┌────┬──────────────┬──────────────┬───────────┐
│共 有 人│  第四六四地號土地應有部分  │  第四八七地號土地應有部分  │  訴訟費用負擔之比例  │
├────┼──────────────┼──────────────┼───────────┤
│宙    ○│六分之一                    │六分之一                    │六分之一              │
├────┼──────────────┼──────────────┼───────────┤
│午 ○ ○│一百二十分之一              │一百二十分之一              │一百二十分之一        │
├────┼──────────────┼──────────────┼───────────┤
│亥 ○ ○│一百二十分之一              │一百二十分之一              │一百二十分之一        │
├────┼──────────────┼──────────────┼───────────┤
│未 ○ ○│一百二十分之一              │一百二十分之一              │一百二十分之一        │
├────┼──────────────┼──────────────┼───────────┤
│巳 ○ ○│一百二十分之一              │一百二十分之一              │一百二十分之一        │
├────┼──────────────┼──────────────┼───────────┤
│申 ○ ○│一百二十分之一              │一百二十分之一              │一百二十分之一        │
├────┼──────────────┼──────────────┼───────────┤
│酉 ○ ○│七十二分之一                │七十二分之一                │七十二分之一          │
├────┼──────────────┼──────────────┼───────────┤
│地 ○ ○│七十二分之一                │七十二分之一                │七十二分之一          │
├────┼──────────────┼──────────────┼───────────┤
│天 ○ ○│七十二分之一                │七十二分之一                │七十二分之一          │
├────┼──────────────┼──────────────┼───────────┤
│丑 ○ ○│二十四分之一                │二十四分之一                │二十四分之一          │
├────┼──────────────┼──────────────┼───────────┤
│丙 ○ ○│一千六百分之一              │一千六百分之一二四          │一千分之四十七        │
├────┼──────────────┼──────────────┼───────────┤
│Ｂ ○ ○│二十四分之一                │二十四分之一                │二十四分之一          │
├────┼──────────────┼──────────────┼───────────┤
│Ｃ ○ ○│四分之一                    │四分之一                    │四分之一              │
├────┼──────────────┼──────────────┼───────────┤
│黃 ○ ○│二十四分之一                │二十四分之一                │二十四分之一          │
├────┼──────────────┼──────────────┼───────────┤
│戌 ○ ○│二十四分之一                │二十四分之一                │二十四分之一          │
├────┼──────────────┼──────────────┼───────────┤
│辰 ○ ○│二十四分之一                │二十四分之一                │二十四分之一          │
├────┼──────────────┼──────────────┼───────────┤
│卯 ○ ○│二十四分之一                │二十四分之一                │二十四分之一          │
├────┼──────────────┼──────────────┼───────────┤
│宇 ○ ○│三千二百分之一九九          │二千分之一                  │一千分之三十九        │
├────┼──────────────┼──────────────┼───────────┤
│玄 ○ ○│三千二百分之一九九          │二千分之一                  │一千分之三十九        │
├────┼──────────────┼──────────────┼───────────┤
│寅 ○ ○│四十八分之一                │四十八分之一                │四十八分之一          │
├────┼──────────────┼──────────────┼───────────┤
│己 ○ ○│四十八分之一                │四十八分之一                │四十八分之一          │
├────┼──────────────┼──────────────┼───────────┤
│戊 ○ ○│四十八分之一                │四十八分之一                │四十八分之一          │
├────┼──────────────┼──────────────┼───────────┤
│壬 ○ ○│四十八分之一                │四十八分之一                │四十八分之一          │
├────┼──────────────┼──────────────┼───────────┤
│子 ○ ○│一百四十四分之一            │一百四十四分之一            │一百四十四分之一      │
├────┼──────────────┼──────────────┼───────────┤
│癸 ○ ○│一百四十四分之一            │一百四十四分之一            │一百四十四分之一      │
├────┼──────────────┼──────────────┼───────────┤
│辛 ○ ○│一百四十四分之一            │一百四十四分之一            │一百四十四分之一      │
├────┼──────────────┼──────────────┼───────────┤
│丁 ○ ○│一百四十四分之一            │一百四十四分之一            │一百四十四分之一      │
├────┼──────────────┼──────────────┼───────────┤
│庚 ○ ○│一百四十四分之一            │一百四十四分之一            │一百四十四分之一      │
├────┼──────────────┼──────────────┼───────────┤
│Ａ○○○│一百四十四分之一            │一百四十四分之一            │一百四十四分之一      │
└────┴──────────────┴──────────────┴───────────┘
~h;
附表二：共有人增減分析表
┌─┬────┬───────────────┬───────────────┬───────────────┐
│代│共 有 人│         ４６４地號           │         ４８７地號           │  合                      計  │
│  │        ├────┬────┬─────┼────┬────┬─────┼────┬────┬─────┤
│號│        │分割價值│持分價值│增減差值額│分割價值│持分價值│增減差值額│分額價值│持分價值│增減差值額│
├─┼────┼────┼────┼─────┼────┼────┼─────┼────┼────┼─────┤
│１│宙    ○│       0│ 0000000│  -0000000│ 0000000│ 0000000│   0000000│ 0000000│ 0000000│    321687│
├─┼────┼────┼────┼─────┼────┼────┼─────┼────┼────┼─────┤
│２│午 ○ ○│       0│  174544│   -174544│  299578│  104713│    194865│  299578│  279257│     20321│
├─┼────┼────┼────┼─────┼────┼────┼─────┼────┼────┼─────┤
│３│亥 ○ ○│       0│  174544│   -174544│  299579│  104713│    194866│  299579│  279257│     20322│
├─┼────┼────┼────┼─────┼────┼────┼─────┼────┼────┼─────┤
│４│未 ○ ○│       0│  174544│   -174544│  299579│  104713│    194866│  299579│  279257│     20322│
├─┼────┼────┼────┼─────┼────┼────┼─────┼────┼────┼─────┤
│５│巳 ○ ○│       0│  174544│   -174544│  299579│  104713│    194866│  299579│  279257│     20322│
├─┼────┼────┼────┼─────┼────┼────┼─────┼────┼────┼─────┤
│６│申 ○ ○│       0│  174544│   -174544│  299579│  104713│    194866│  299579│  279257│     20322│
├─┼────┼────┼────┼─────┼────┼────┼─────┼────┼────┼─────┤
│７│酉 ○ ○│       0│  290906│   -290906│  482261│  174521│    307740│  482261│  465427│     16834│
├─┼────┼────┼────┼─────┼────┼────┼─────┼────┼────┼─────┤
│８│地 ○ ○│       0│  290906│   -290906│  482260│  174521│    307739│  482260│  465427│     16833│
├─┼────┼────┼────┼─────┼────┼────┼─────┼────┼────┼─────┤
│９│天 ○ ○│       0│  290906│   -290906│  482260│  174521│    307739│  482260│  465427│     16833│
├─┼────┼────┼────┼─────┼────┼────┼─────┼────┼────┼─────┤
│１０│丑 ○ ○│       0│  872719│   -872719│ 0000000│  523563│    902107│ 0000000│ 0000000│     29388│
├─┼────┼────┼────┼─────┼────┼────┼─────┼────┼────┼─────┤
││丙 ○ ○│       0│   13090│    -13090│ 0000000│ 0000000│    151655│ 0000000│ 0000000│    138565│
├─┼────┼────┼────┼─────┼────┼────┼─────┼────┼────┼─────┤
││Ｂ ○ ○│ 0000000│  872719│    366018│   72322│  523563│   -451241│ 0000000│ 0000000│    -85223│
├─┼────┼────┼────┼─────┼────┼────┼─────┼────┼────┼─────┤
││Ｃ ○ ○│ 0000000│ 0000000│   0000000│  433936│ 0000000│  -0000000│ 0000000│ 0000000│   -511338│
├─┼────┼────┼────┼─────┼────┼────┼─────┼────┼────┼─────┤
││黃 ○ ○│ 0000000│  872719│    366018│   72322│  523563│   -451241│ 0000000│ 0000000│    -85223│
├─┼────┼────┼────┼─────┼────┼────┼─────┼────┼────┼─────┤
││戌 ○ ○│ 0000000│  872719│    430291│       0│  523563│   -523563│ 0000000│ 0000000│    -93272│
├─┼────┼────┼────┼─────┼────┼────┼─────┼────┼────┼─────┤
││辰 ○ ○│ 0000000│  872719│    430292│       0│  523563│   -523563│ 0000000│ 0000000│    -93271│
├─┼────┼────┼────┼─────┼────┼────┼─────┼────┼────┼─────┤
││卯 ○ ○│ 0000000│  872719│    430292│       0│  523563│   -523563│ 0000000│ 0000000│    -93271│
├─┼────┼────┼────┼─────┼────┼────┼─────┼────┼────┼─────┤
││宇 ○ ○│ 0000000│ 0000000│    -28023│       0│    6283│     -6283│ 0000000│ 0000000│    -34306│
├─┼────┼────┼────┼─────┼────┼────┼─────┼────┼────┼─────┤
││玄 ○ ○│ 0000000│ 0000000│    -28023│       0│    6283│     -6283│ 0000000│ 0000000│    -34306│
├─┼────┼────┼────┼─────┼────┼────┼─────┼────┼────┼─────┤
││子 ○ ○│  231157│  145453│     85704│       0│   87261│    -87261│  231157│  232714│     -1557│
├─┼────┼────┼────┼─────┼────┼────┼─────┼────┼────┼─────┤
││癸 ○ ○│  231157│  145453│     85704│       0│   87261│    -87261│  231157│  232714│     -1557│
├─┼────┼────┼────┼─────┼────┼────┼─────┼────┼────┼─────┤
││辛 ○ ○│  231157│  145453│     85704│       0│   87261│    -87261│  231157│  232714│     -1557│
├─┼────┼────┼────┼─────┼────┼────┼─────┼────┼────┼─────┤
││丁 ○ ○│  231157│  145453│     85704│       0│   87260│    -87260│  231157│  232713│     -1556│
├─┼────┼────┼────┼─────┼────┼────┼─────┼────┼────┼─────┤
││阮 世 民│  231157│  145453│     85704│       0│   87260│    -87260│  231157│  232713│     -1556│
├─┼────┼────┼────┼─────┼────┼────┼─────┼────┼────┼─────┤
││Ａ○○○│  231158│  145454│     85704│       0│   87260│    -87260│  231158│  232714│     -1556│
├─┼────┼────┼────┼─────┼────┼────┼─────┼────┼────┼─────┤
││寅 ○ ○│  693060│  436360│    256700│       0│  261782│   -261782│  693060│  698142│     -5082│
├─┼────┼────┼────┼─────┼────┼────┼─────┼────┼────┼─────┤
││己 ○ ○│  693060│  436360│    256700│       0│  261782│   -261782│  693060│  698142│     -5082│
├─┼────┼────┼────┼─────┼────┼────┼─────┼────┼────┼─────┤
││戊 ○ ○│  902124│  436360│    465764│       0│  261782│   -261782│  902124│  698142│    203982│
├─┼────┼────┼────┼─────┼────┼────┼─────┼────┼────┼─────┤
││壬 ○ ○│  902124│  436360│    465764│       0│  261782│   -261782│  902124│  698142│    203982│
├─┴────┼────┼────┼─────┼────┼────┼─────┼────┼────┼─────┤
│ 合      計 │00000000│00000000│         0│00000000│00000000│         0│00000000│00000000│         0│
└──────┴────┴────┴─────┴────┴────┴─────┴────┴────┴─────┘
附表三：各共有人間相互補償金額配賦表
┌─────┬────┬───┬───┬───┬───┬───┬───┬───┬───┬───┬────┬────┬────┬─────┐
│  應付金額│ 宙  ○ │午○○│亥○○│未○○│巳○○│申○○│酉○○│地○○│天○○│丑○○│ 丙○○ │ 戊○○ │ 壬○○ │合      計│
│受補金額  │+321687 │+20321│+20322│+20322│+20322│+20322│+16834│+16833│+16833│+29388│+138565 │+203982 │+203982 │          │
├─────┼────┼───┼───┼───┼───┼───┼───┼───┼───┼───┼────┼────┼────┼─────┤
│  Ｂ○○  │        │      │      │      │      │      │      │      │      │      │        │        │        │          │
│ (-85223) │  26,117│ 1,649│ 1,650│ 1,650│ 1,650│ 1,650│ 1,367│ 1,366│ 1,366│ 2,386│  11,250│  16,561│  16,561│    85,223│
├─────┼────┼───┼───┼───┼───┼───┼───┼───┼───┼───┼────┼────┼────┼─────┤
│  Ｃ○○  │        │      │      │      │      │      │      │      │      │      │        │        │        │          │
│(-511338) │ 156,701│ 9,899│ 9,899│ 9,899│ 9,899│ 9,899│ 8,200│ 8,200│ 8,200│14,316│  67,498│  99,364│  99,364│   511,338│
├─────┼────┼───┼───┼───┼───┼───┼───┼───┼───┼───┼────┼────┼────┼─────┤
│  黃○○  │        │      │      │      │      │      │      │      │      │      │        │        │        │          │
│(-85,223) │  26,117│ 1,650│ 1,650│ 1,650│ 1,650│ 1,649│ 1,366│ 1,367│ 1,367│ 2,386│  11,249│  16,561│  16,561│    85,223│
├─────┼────┼───┼───┼───┼───┼───┼───┼───┼───┼───┼────┼────┼────┼─────┤
│  戌○○  │        │      │      │      │      │      │      │      │      │      │        │        │        │          │
│(-93,272) │  28,583│ 1,806│ 1,806│ 1,806│ 1,806│ 1,806│ 1,496│ 1,496│ 1,496│ 2,611│  12,312│  18,124│  18,124│    93,272│
├─────┼────┼───┼───┼───┼───┼───┼───┼───┼───┼───┼────┼────┼────┼─────┤
│  辰○○  │  28,583│      │      │      │      │      │      │      │      │      │        │        │        │          │
│(-93,271) │        │ 1,806│ 1,806│ 1,805│ 1,805│ 1,805│ 1,496│ 1,496│ 1,496│ 2,611│  12,312│  18,125│  18,125│    93,271│
├─────┼────┼───┼───┼───┼───┼───┼───┼───┼───┼───┼────┼────┼────┼─────┤
│  卯○○  │        │      │      │      │      │      │      │      │      │      │        │        │        │          │
│(-93,271) │  28,583│ 1,806│ 1,806│ 1,805│ 1,805│ 1,805│ 1,496│ 1,496│ 1,496│ 2,611│  12,312│  18,125│  18,125│    93,271│
├─────┼────┼───┼───┼───┼───┼───┼───┼───┼───┼───┼────┼────┼────┼─────┤
│  宇○○  │        │      │      │      │      │      │      │      │      │      │        │        │        │          │
│(-34,306) │  10,513│   664│   664│   665│   665│   665│   550│   550│   550│   960│   4,528│   6,666│   6,666│    34,306│
├─────┼────┼───┼───┼───┼───┼───┼───┼───┼───┼───┼────┼────┼────┼─────┤
│  玄○○  │        │      │      │      │      │      │      │      │      │      │        │        │        │          │
│(-34,306) │  10,513│   664│   664│   665│   665│   665│   550│   550│   550│   960│   4,528│   6,666│   6,666│    34,306│
├─────┼────┼───┼───┼───┼───┼───┼───┼───┼───┼───┼────┼────┼────┼─────┤
│  子○○  │        │      │      │      │      │      │      │      │      │      │        │        │        │          │
│ (-1,557) │     477│    31│    30│    30│    30│    30│    25│    25│    25│    44│     205│     303│     302│     1,557│
├─────┼────┼───┼───┼───┼───┼───┼───┼───┼───┼───┼────┼────┼────┼─────┤
│  癸○○  │        │      │      │      │      │      │      │      │      │      │        │        │        │          │
│ (-1,557) │     477│    30│    31│    30│    30│    30│    25│    25│    25│    44│     205│     303│     302│     1,557│
├─────┼────┼───┼───┼───┼───┼───┼───┼───┼───┼───┼────┼────┼────┼─────┤
│  辛○○  │        │      │      │      │      │      │      │      │      │      │        │        │        │          │
│ (-1,557) │     477│    30│    30│    31│    30│    30│    25│    25│    25│    43│     206│     302│     303│     1,557│
├─────┼────┼───┼───┼───┼───┼───┼───┼───┼───┼───┼────┼────┼────┼─────┤
│  丁○○  │        │      │      │      │      │      │      │      │      │      │        │        │        │          │
│ (-1,556) │     477│    30│    30│    30│    31│    30│    25│    25│    25│    43│     206│     302│     302│     1,556│
├─────┼────┼───┼───┼───┼───┼───┼───┼───┼───┼───┼────┼────┼────┼─────┤
│  庚○○  │        │      │      │      │      │      │      │      │      │      │        │        │        │          │
│ (-1,556) │     477│    30│    30│    30│    30│    31│    25│    25│    25│    43│     206│     302│     302│     1,556│
├─────┼────┼───┼───┼───┼───┼───┼───┼───┼───┼───┼────┼────┼────┼─────┤
│ Ａ○○○ │        │      │      │      │      │      │      │      │      │      │        │        │        │          │
│ (-1,556) │     477│    30│    30│    30│    30│    30│    25│    25│    25│    44│     205│     302│     303│     1,556│
├─────┼────┼───┼───┼───┼───┼───┼───┼───┼───┼───┼────┼────┼────┼─────┤
│  寅○○  │        │      │      │      │      │      │      │      │      │      │        │        │        │          │
│ (-5,082) │   1,557│    98│    98│    98│    98│    99│    82│    81│    81│   143│     671│     988│     988│     5,082│
├─────┼────┼───┼───┼───┼───┼───┼───┼───┼───┼───┼────┼────┼────┼─────┤
│  己○○  │        │      │      │      │      │      │      │      │      │      │        │        │        │          │
│ (-5,082) │   1,558│    98│    98│    98│    98│    98│    81│    81│    81│   143│     672│     988│     988│     5,082│
├─────┼────┼───┼───┼───┼───┼───┼───┼───┼───┼───┼────┼────┼────┼─────┤
│合      計│ 321,687│20,321│20,322│20,322│20,322│20,322│16,834│16,833│16,833│29,388│ 138,565│ 203,982│ 203,982│ 1,049,713│
└─────┴────┴───┴───┴───┴───┴───┴───┴───┴───┴───┴────┴────┴────┴─────┘


司法院資訊處製作；財團法人民間司法改革基金會備份。
